臺灣高等法院刑事裁定
110年度毒抗字第336號
抗  告  人
即  被  告  黃冠銘





上列抗告人因違反毒品危害防制條例施以強制戒治案件，不服臺
灣士林地方法院中華民國110年2月25日裁定（110年度毒聲字第1
81號），提起抗告，本院裁定如下：
    主  文
抗告駁回。                                              
    理  由
一、原裁定意旨略以：抗告人即被告甲○○因施用第二級毒品甲基
    安非他命，經原審法院以109年度毒聲字第123號裁定令入勒
    戒處所觀察、勒戒後，認其仍有繼續施用毒品傾向，有上開
    刑事裁定、法務部○○○○○○○○附勒戒所有無繼續施用毒品傾向
    證明書及有無繼續施用毒品傾向評估標準紀錄表各1份在卷
    可參，乃依毒品危害防制條例第20條第2項規定，裁定令被
    告入戒治處所，施以強制戒治，其期間為6個月以上至無繼
    續強制戒治之必要止，但最長不得逾1年。
二、抗告意旨略以：抗告人之認有繼續施用毒品傾向之評估認定
    標準不明確，與立法意旨相違，亦有擅斷濫權等不當之情事
    ，已與立法放寬之明文背道而馳，懇請撤銷原裁定，更為適
    當之裁定云云。
三、按觀察、勒戒後，檢察官或少年法院（地方法院少年法庭）
    依據勒戒處所之陳報，認受觀察、勒戒人無繼續施用毒品傾
    向者，應即釋放，並為不起訴之處分或不付審理之裁定；認
    受觀察、勒戒人有繼續施用毒品傾向者，檢察官應聲請法院
    裁定或由少年法院（地方法院少年法庭）裁定令入戒治處所
    強制戒治，其期間為6個月以上，至無繼續強制戒治之必要
    為止，但最長不得逾1年，毒品危害防制條例第20條第2項定
    有明文。而有無繼續施用毒品傾向之評估標準，並非完全以
    受勒戒人勒戒後之結果為準，勒戒前之各種情況，仍應作為
    評估之依據。依勒戒處所評分說明手冊規定，係以前科紀錄
    與行為表現、臨床評估、社會穩定度三項合併計算分數，每
    一大項皆有靜態因子與動態因子。先以靜態因子分數評分，
    靜態因子分數總分在60分（含）以上為「有繼續施用毒品傾
    向」；60分以下，與動態因子分數相加，如果總分在60分（
    含）以上，為「有繼續施用毒品傾向」。是被告有無「繼續
    施用毒品傾向」，係依具體個案之臨床實務及相關事證等情
    綜合判定，有其相當之專業依據及標準，且涉及專門醫學。
    又衡酌強制戒治之目的，係為協助施用毒品者戒斷毒品之心
    癮及身癮所為之一種保安處分類型，而該評估標準係適用於
    每一位受觀察、勒戒處分之人，具一致性、普遍性、客觀性
    ，倘其評估由形式上觀察，無擅斷或濫權等明顯不當之情事
    ，法院宜予尊重。
四、經查：
㈠、被告於執行觀察、勒戒期間，經法務部○○○○○○○○附設勒戒處
    所評定結果為：前科紀錄與行為表現部分合計40分（毒品犯
    罪相關司法記錄4筆計40分、首次毒品犯罪年齡「31歲以上
    」計0分、其他犯罪相關記錄0筆計0分、入所時尿液毒品檢
    驗「無藥物反應」計0分）；臨床評估部分合計26分（多重
    毒品濫用為「有，安非他命、咖啡包（MDMA）」計10分、合
    法物質濫用「菸」計2分、使用方式為「無注射使用」計0分
    、使用年數為「超過一年」計10分、精神疾病共病〈含反社
    會人格〉經評定為「無」計0分、臨床綜合評估（含病識感、
    動機、態度、就醫意願）評定為「中度」計4分）；社會穩
    定度部分合計0分（工作為「全職工作，鷹架工」計0分、家
    人藥物濫用為「無」計0分、入所後家人是否訪視為「有」
    計0分、出所後是否與家人同住為「是」計0分）。以上總分
    合計為66分（靜態因子共計62分、動態因子共計4分），經
    評定為「有繼續施用毒品傾向」等情，有法務部○○○○○○○○附
    設勒戒所出具之有無繼續施用毒品傾向證明書、有無繼續施
    用毒品傾向評估標準紀錄表附卷可稽（見109年度毒偵字第1
    201號卷第175至177頁）。
㈡、上開綜合判斷之結果，係該所相關專業知識經驗人士，於被
    告觀察、勒戒期間，依其本職學識就被告之前科紀錄及行為
    表現、臨床評估及社會穩定度等因素所為之綜合判斷，具有
    科學驗證所得之結論，且由形式上觀察，並無擅斷或濫權等
    明顯不當之情事，法院宜予尊重其行政職權之行使及專業之
    判斷。再者，毒品危害防制條例規定強制戒治之目的，既係
    針對因施用毒品成癮者，此處尚非僅指身癮者，心癮者尤其
    為甚，其難以戒絕斷癮，致再犯率偏高，故有持續收容於戒
    治處所施以強制戒治之必要，是該條例第20條第2項關於強
    制戒治之規定，係屬強制規定，只要觀察、勒戒後，經評定
    受觀察、勒戒人有繼續施用毒品傾向者，檢察官即應聲請法
    院裁定受觀察、勒戒者令入戒治處所強制戒治，其中並無任
    何例外規定。又毒品危害防制條例所規定之觀察、勒戒或強
    制戒治處分，其立法意旨在幫助施用毒品者戒除毒癮，該處
    分之性質非為懲戒行為人，而係為消滅受處分人再次施用毒
    品之危險性，目的係在戒除行為人施用毒品身癮及心癮之措
    施，故觀察、勒戒之執行，其重點在「評估」應否受強制治
    療之可能性，並依其結果有不起訴處分之優遇，亦係提供被
    告改過自新之機會。是以，本件被告前經原審法院裁定令入
    勒戒處所施以觀察勒戒，既經專業評估有繼續施用毒品傾向
    ，無法戒斷毒癮，自有依法再施以強制戒治之必要。被告徒
    憑己見，任意指摘有繼續施用毒品傾向之評估認定標準不明
    確，自不足採。
五、綜上所述，被告經原審裁定入法務部○○○○○○○○附設勒戒處所
    觀察、勒戒後，經評估認定有繼續施用毒品之傾向，原審以
    檢察官聲請並無不合，依毒品危害防制條例第20條第2項後
    段規定，裁定令入戒治處所施以強制戒治，其期間為6個月
    以上，至無繼續強制戒治之必要為止，但最長不得逾1年，
    經核並無違誤。抗告意旨指摘原裁定為不當，所持辯解或不
    影響評估結果之認定，或於法無據，均難認有理由，應予駁
    回。
據上論斷，應依刑事訴訟法第412條，裁定如主文。
中　　華　　民　　國　　110 　年　　3 　　月　　12　　日
     　　　　　　 刑事第十六庭  審判長法　官  葉騰瑞
                                      法　官  陳芃宇
                                      法　官  廖紋妤
以上正本證明與原本無異。
不得再抗告。
                                      書記官  江珮菱
中　　華　　民　　國　　110 　年　　3 　　月　　15　　日